【裁判字號】    92,自,333
【裁判日期】    921013
【裁判案由】    詐欺
【裁判全文】
臺灣臺中地方法院刑事判決                          九十二年度自字第三三三號
    自  訴  人  丁○○
    被      告  丙○○
                甲○○
                乙○○
右列被告等因詐欺案件，自訴人提起自訴，本院判決如左：
    主  文
本件自訴不受理。
    理  由
一、本件自訴意旨略以：被告丙○○原為中贏空調公司負責人，於民國九十年初向自
    訴人丁○○購買空調設備，貨款為新臺幣（下同）六十二萬七千九百七十八元，
    被告丙○○開立發票人為中贏空調公司，票號分為為ＰＡ0000000號、Ｐ
    Ａ0000000號，金額分別為三十二萬四千六百七十八元及三十萬三千三百
    元之支票二紙予自訴人。後上開二紙支票到期不獲兌現，自訴人於同年四月份找
    被告丙○○、甲○○夫妻二人換票，被告甲○○即交付工薈冷凍空調工程有限公
    司（下稱工薈公司）代表人林江靜簽發號碼ＺＡ0000000號、ＺＡ000
    0000號，發票日為九十年六月十八日、同年七月三日，金額各九十萬元、六
    十萬元之本票二紙，以清償自訴人上開貨款，然被告丙○○、甲○○二人卻要表
    示願以票款十萬元償還二萬元貨款，故票款一百五十萬元中，只抵上開三十萬元
    貨款，剩餘票款一百二十萬元欲向自訴人支借周轉，自訴人因此再交付現金一百
    二十萬元給被告甲○○，被告甲○○再拿去匯給被告乙○○，以抵積欠被告乙○○的帳款，事後票款不獲兌現，因認被告三人涉有刑法第三百三十九條第一項詐
    欺罪嫌云云。
二、按不起訴處分已確定或緩起訴處分期滿未經撤銷者，非有左列情形之一，不得對
    於同一案件再行起訴：一  發現新事實或新證據者。二  有第四百二十條第一項
    第一款、第二款、第四款或第五款所定得為再審原因之情形者。又曾為不起訴處
    分、撤回起訴或緩起訴期滿未經撤銷，而違背第二百六十條之規定再行起訴者，
    應諭知不受理之判決，刑事訴訟法第二百六十條及第三百零三條第四款分別定有
    明文，而上開規定為自訴程序所準用，同法第三百四十三條亦有明文。
三、經查
  (一)本件自訴人丁○○自訴被告丙○○、甲○○、乙○○等三人之右開犯罪事實，前
    經自訴人向臺灣臺中地方法院檢察署檢察官提出告訴，並經該署檢察官實施偵查
    後，於民國九十一年五月十日及同年六月二十五日終結偵查，而以該署九十一年
    度偵字第四五九二號、九十一年度偵緝字第三九五號處分書為不起訴處分後，自
    訴人即該案告訴人丁○○不服，就九十一年度偵緝字第三九五號案件向臺灣高等
    法院臺中分院檢察署聲請再議後，經該署檢察長於九十一年八月二十四日以九十
    一年度上聲議字第四四四號處分書駁回再議確定在案，此有各該處分書附卷足參
    ，並經本院調閱該案件查明無訛在卷，則自訴人自訴被丙○○、甲○○、乙○○
    等三人前揭犯罪事實，前業為不起訴處分確定，復就同一事實於九十二年四月二
    十二日提起本件自訴，已堪認定。
  (二)又依自訴人所提本件刑事自訴狀及其於本院調查時所為之陳述，自訴人主張：被
    告丙○○、甲○○與乙○○（按工薈公司實際負責人為乙○○）間並無交易行為
    ，卻詳稱上開由工薈公司所簽發之面額九十萬元、六十萬元之本票二紙，係在新
    科學園區旺宏電子公司承攬空調案由工薈公司所交付之工程款，而將上開二紙本
    票交付予自訴人，是被告丙○○、甲○○、乙○○等三人顯有詐欺行為云云，並
    提出(1)被告丙○○、甲○○夫妻積欠被告乙○○債務五、六百萬元，(2)被告丙○○、甲○○並沒有承接竹科旺宏電子之工程，(3)被告乙○○承認被告丙○○拿一
    百萬元給他，還拜託伊不要把前開本票拿去兌現，且被告乙○○九十年八月二十
    八日去辦理註銷付款委託等三點做為新事實，復提出錄音光碟片一片及該光碟片
    譯文做為被告丙○○、甲○○與乙○○間並無交易行為之新證據。
  (三)按不起訴之案件，非發現新事實或新證據，依刑事訴訟法第二百五十二條（舊法
    ，現為刑事訴法第二百六十條），不得對於同一案件再行起訴，所謂新事實或新
    證據云者，祇須為不起訴處分以前未經發現，且足認被告有犯罪嫌疑為已足，並
    不以其確能證明犯罪為要件（最高法院二十三年上字第一七五四號判例參照）。
    查自訴人已於前開案件中指述被告丙○○偽稱好友標得新科學園區旺宏公司空調
    工程並已收預付款云云（參見臺灣臺中地方法院檢察署九十一年度偵字第四五九
    二號偵查卷宗第一一一頁），又於前開偵查案件中指述被告乙○○要求伊不要兌
    現前開支票云云（參見臺灣臺中地方法院檢察署九十一年度偵字第四五九二號偵
    查卷宗第三九頁），且自訴人亦自承其所提出之新事實第三點已在前開偵查案件
    提出（參見本院刑事卷宗九十二年七月三日調查筆錄第三頁），則前揭自訴人所
    謂之「新事實」，已呈現於前開偵查案件中，尚與刑事訴訟法第二百六十條第一
    款所規定之新事實不符。再者，自訴人指稱被告丙○○、甲○○與乙○○間並無
    交易行為云云，業已於前開偵查案件中提出主張（參見臺灣臺中地方法院檢察署
    九十一年度偵字第四五九二號偵查卷宗第二三頁），及聲請再議時以被告丙○○
    、甲○○與乙○○間並無交易行為做為聲請再議理由，惟臺灣高等法院臺中分院
    檢察署亦於九十一年度上聲議字第四四四號處分書中具體指明：「被告等被訴詐
    欺之犯罪嫌疑不足，其理由已詳如前述。又查本票係屬流通證券、有價證券，被
    告等持系爭本票向聲請人借款，因借款未能如期清償所生之糾紛，應屬債務不履
    行之民事問題，聲請人宜循民事法律程序，謀求解決。至於被告等與乙○○之間
    ，究係何種關係？其等如何取得乙○○之女林江靜所簽發之本票？係屬另一問題
    ，自無再加查證之必要。本件聲請再議為無理由。」，是公訴人業已說明無庸調
    查被告丙○○、甲○○與乙○○間是否具有交易行為之理由，而為不起訴及駁回
    再議聲請之處分。自訴人猶執前詞，再次向本院主張被告丙○○、甲○○與乙○○間並無交易行為，並以此為基礎提出前揭事實及證據以證明被告三人間無交易
    行為，然公訴人對被告三人間是否具有交易行為，認係與詐欺構成要件無關而無
    須調查，並提出相當理由說明，則不論自訴人所提之前開事實及證據能否證明被
    告三人有無交易行為，皆無解於公訴人前開之認定，尚難影響前開不起分及駁回
    再議處分之判斷基礎，是被告所提之前開事實及證據，均難以認定被告三人有犯
    罪嫌疑，揆諸前揭判例意旨，自訴人所提之前揭事實及證據均非刑事訴訟法第二
    百六十條第一款所規定之新事實及新證據，實堪認定。
四、綜上，自訴人丁○○就該同一案件復未舉出有何新事實、新證據或有得為再審原
    因之情形，揆諸上開說明，自不得再行自訴，是爰不經言詞辯論，逕為不受理之
    判決。
據上論斷，應依刑事訴訟法第三百四十三條、第三百零三條第四款、第三百零七條，
判決如主文。
中      華      民      國      九十二    年      十    月      十三    日
                                臺灣臺中地方法院刑事第三庭
            審判長法  官 劉錫賢
                                          法  官 黃松竹
                                          法  官 黃裕仁
右正本證明與原本無異。
如不服本判決，應於判決送達後十日內向本院提出上訴狀，上訴於臺灣高等法院臺中
分院( 須附繕本 )。
                                          書記官
中    華    民    國      九十二      年       十      月     十四    日


司法院資訊處製作；財團法人民間司法改革基金會備份。
